【裁判字號】    97,交聲,39
【裁判日期】    970827
【裁判案由】    違反道路交通管理處罰條例聲明異議
【裁判全文】
臺灣臺東地方法院交通事件裁定          97年度交聲字第39號
原處分機關  交通部公路總局高雄區監理所臺東監理站
異  議  人
即受處分人  乙○○
上列受處分人因違反道路交通管理處罰條例事件，對於交通部公
路總局高雄區監理所臺東監理站中華民國97年4月2日所為之處分
（原處分案號：東監違裁字第裁81-T00000000號），聲明異議，
本院裁定如下：
    主  文
異議駁回。
    理  由
一、原處分機關略以：異議人即受處分人乙○○於民國96年1月3
    日22時許，駕駛車牌號碼TU-3999 號自小客貨車，在臺東縣
    臺東市豐里國小前，經臺東縣警察局臺東分局豐里派出所執
    勤員警舉發有「酒後駕車經酒測值為每公升0.46毫克」之違
    規，即當場開立東警交字第T00000000 號舉發違反道路交通
    管理事件通知單1 紙交異議人收執，原處分機關據此爰依道
    路交通管理處罰條例第35條第1項第1款之規定，於97年4月2
    日以東監違裁字第裁81-T00000000號裁決書裁處受處分人罰
    鍰新臺幣（下同）42,000元，並吊扣駕駛執照12個月及施以
    道安講習處分等語。
二、異議意旨略以：異議人於當日晚間與車主陳秀美共車停於豐
    里國小大門前，並未發動該車，而在車內喝酒商事並欲準備
    於車上休息就寢，因口渴而步行至對面檳榔攤欲購礦泉水，
    卻於馬路途中被警員協送至豐里派出所進行酒測，是當時並
    無駕駛之行為，爰依法聲明異議，請求撤銷原處分等語。
三、按汽車駕駛人飲用酒類後其吐氣所含酒精濃度超過每公升0.
    25毫克者，不得駕車；汽車駕駛人，駕駛汽車經測試檢定有
    酒精濃度超過規定標準者，處新台幣15,000元以上60,000元
    以下罰鍰，並當場移置保管其車輛及吊扣其駕駛執照1 年，
    道路交通安全規則第114條第2款及道路交通管理處罰條例第
    35條第1項第1款分別定有明文。經查：
（一）本件異議人於上開時間、地點，經警測試酒精濃度值達每
      公升0.46毫克，遂予製單舉發，嗣經原處分機關依道路交
      通管理處罰條例第35條第1項第1款規定，於97年4月2日以
      東監違裁字第裁81-T00000000號裁決書裁處異議人罰鍰42
      ,000元、吊扣駕駛執照12個月並施以道安講習等事實，有
      臺東縣警察局東警交字第T00000000 號舉發違反道路交通
      管理事件通知單、酒測值單、原處分機關上開裁決書各 1
      份附卷可稽。
（二）異議人雖以前揭情詞置辯，然經本院傳喚證人甲○○即製
      發上開舉發單之豐里派出所警員到庭結證稱：伊於96年 1
      月3 日20時至24時在豐里派出所前執行取締酒駕勤務，當
      日22時許，異議人駕駛車號TU-3999 號自小貨車至豐里國
      小前停車，離豐里派出所攔檢處約20公尺，有規避臨檢之
      嫌，伊和所長上前盤查，當時異議人由駕駛座下車，稱要
      至對面買東西，伊有問異議人是否駕駛該部自小貨車，異
      議人稱是，因異議人身上有酒味，且酒測器放於派出所，
      所以就請異議人至豐里派出所為酒測，酒測值為每公升0.
      46毫克，超過標準乃依法告發，並當場移置保管上開車輛
      。舉發單上之違規地點原本寫豐里派出所前，後改寫為豐
      里國小前，從豐里派出所至豐里國小約1 分鐘路程，伊是
      看到異議人停車在豐里國小前，才走過去盤查，並在豐里
      國小這邊請異議人至派出所酒測，伊當時沒有看見異議人
      喝酒，且所保管之異議人駕駛車輛上並無酒瓶或藥酒的瓶
      子，另該車輛車廂後面有棉被，但並無打開要睡覺之痕跡
      ，當時異議人只說要到對面購物，未稱要睡覺了等語。按
      證人甲○○為依法執行職務之警察，其執行公務時，本身
      即受有行政懲處責任之監督，其到庭具結作證，更係以刑
      事責任擔保其證言之真實性，又其與異議人間未有任何怨
      隙，且係毫不相識之人，衡情當無自陷偽證罪而構詞誣賴
      異議人，或是虛構違規事實以陷害異議人之理。故由證人
      之上開證述內容足認本件係異議人駕車至豐里國小前停車
      ，欲往對面買東西時為警所攔查並酒測，異議人辯稱當時
      無駕駛行為云云，不足採信。是異議人酒後駕駛自用小客
      貨車之違規事實已臻明確，堪以認定。
（三）再者，處罰機關如未能即時就違反道路交通管理處罰條例
      案件裁處，其效力為何，該條例並未有所規定，而該條例
      第92條第3 項授權制訂之違反道路交通管理事件統一裁罰
      標準及處理細則第44條第1 項明定違反道路交通管理事件
      行為人，未依規定自動繳納罰鍰，或未依規定到案聽候裁
      決，處罰機關應於舉發違反道路交通管理事件通知單送達
      2 個月內依標準表逕行裁決之。此項規定顯係主管機關為
      補充前揭道路交通管理處罰條例漏未規定處罰機關於受理
      違反道路交通管理事件裁決時效，所為之補充性質行政命
      令，惟其並未規定處罰機關違反「2 個月」期間之規定時
      ，有失權之效果，故解釋上該規定屬訓示規定，如未遵守
      該等條文規定之期限，在行政管理上縱有缺失之處，尚難
      指為違法，要不足以影響原處分之效力。是以本件原處分
      機關未依上開細則規定於舉發單送達後2 個月內依基準表
      逕行裁罰，或有處分遲延或行政管理之缺失，惟依上開說
      明，原處分機關所作成之裁決處分仍屬合法有效，附此敘
      明。
四、綜上，異議人上開所辯，均無足採，其確有酒後駕駛車輛之
    交通違規行為，應甚明確，堪予認定，原處分機關以本案違
    規事實明確，依道路交通管理處罰條例第35條第1項第1款規
    定，裁處異議人罰鍰42,000元，並吊扣駕駛執照12月，於法
    並無不合，本件異議為無理由，應予駁回。
五、據上論斷，應依道路交通管理處罰條例第87條第2 項、道路
    交通案件處理辦法第19條，裁定如主文。
中    華    民    國    97    年     8    月    27    日
                  交通法庭  法  官  蔡玉雪
以上正本證明與原本無異。
如不服本裁定，應於裁定送達後5日內向本院提出抗告狀（須附
繕本）。
「切勿逕送上級法院」
                            書記官  陳昭穎
中    華    民    國    97    年    8     月    27    日


司法院資訊處製作；財團法人民間司法改革基金會備份。
